臺灣板橋地方法院刑事判決　　　　　　　96年度易字第2637號
公　訴　人　臺灣板橋地方法院檢察署檢察官
被　　　告　乙○○
上列被告因詐欺案件，經檢察官提起公訴（96年度偵字第14645號）
，本院判決如下：
    主  文
乙○○幫助意圖為自己不法之所有，以詐術使人將本人之物交付
未遂，處有期徒刑貳月，如易科罰金以新台幣壹仟元折算壹日。
    事  實
一、乙○○明知將金融機構之帳戶交付他人使用，可能會幫助他
    人從事犯罪，仍於民國96年4 月20日前數日分別至臺北縣蘆
    洲市○○路308 號新竹國際商銀蘆洲簡易型分行申請設立
    000000000000000 號帳戶存摺，並至板信商業銀行股份有限
    公司蘆洲分行（簡稱板信商銀蘆洲分行）申請設立帳戶存摺
    ；乙○○隨後於96年4 月20日下午5 時30分許，在台北縣新
    莊市○○○路77號之56其服務工作之「凱豐塑膠股份有限公
    司」（起訴書誤載為在台北縣蘆洲市○○路2 之6 號乙○○
    住處）將其前開申請設立之新竹國際商銀蘆洲簡易型分行（
    帳號為0000000000 00000號）與板信商銀蘆洲分行等兩家銀
    行之存摺各一本、金融卡各一張及乙○○本人印章一顆經由
    快遞交付予年籍不詳自稱「劉小姐」之代辦貸款整合之詐騙
    集團成員之成年女子。嗣甲○○於96年4 月27日上午10時40
    分許，在其高雄市○○街21巷1 之3 號家中接到詐騙集團成
    員之電話，告以甲○○中獎，惟需先繳納新台幣（下同）2
    萬元之手續費，甲○○不疑有他，乃於96年4 月27日上午11
    時20分許至高雄市○○區○○路47號玉山銀行小港分行依指
    示欲自高雄玉山銀行小港分行匯款2 萬元至乙○○之上開新
    竹國際商銀蘆洲簡易型分行帳戶時，惟因乙○○之前揭新竹
    國際商銀蘆洲簡易型分行帳戶當時已被列為警示帳戶，致甲
    ○○之前開款項2 萬元被乙○○之前揭新竹國際商銀蘆洲簡
    易型分行予以凍結，無法匯入乙○○之前揭新竹國際商銀蘆
    洲簡易型分行帳戶內，致上開自稱「劉小姐」之代辦貸款整
    合之詐騙集團成員未能經由乙○○之前揭新竹國際商銀蘆洲
    簡易型分行之帳戶詐取前開甲○○所匯之2 萬元得手（起訴
    書誤載為甲○○之上揭開款項2 萬元匯入乙○○之前揭新竹
    國際商銀蘆洲簡易型分行帳戶後，已被前開詐騙集團成員提
    領一空），嗣因對方無回應，甲○○發覺有異，乃於96 年4
    月27日13時9 分向高雄市政府警察局小港分局漢民路派出所
    報案。
二、案經台北縣政府警察局蘆洲分局報請臺灣板橋地方法院檢察
    署檢察官告偵查起訴。
    理  由
一、訊據被告乙○○矢口否認有上開幫助詐欺取財犯行，辯稱：
    其本人並不知道帳戶會被當作犯罪工具，其本人亦是受騙之
    被害人等語。經查：
（一）、被告乙○○於本院準備程序中，業據其供稱：「、、、
        ，在九十六年三、四月間姓劉的小姐打我的手機號碼00
        00000000號給我，問我是否要辦理貸款，我說需要，姓
        劉小姐即告訴我需要繳交二個帳號的存摺、印章，壹個
        手機的號碼，劉小姐告訴我她與銀行有熟，貸款比較可
        以貸的出來」，「我交給劉小姐的銀行帳戶是劉小姐告
        訴我需要兩個銀行的帳戶存摺、金融卡之後，隔了幾天
        我才去新竹國際商業銀行蘆洲簡易型分行、板信商業銀
        行股份有限公司蘆洲分行兩家銀行申請辦理新的存摺帳
        戶，取得存摺、金融卡。」，「隔了幾天劉小姐就叫快
        遞來台北縣新莊市○○○路七十七號之五十六我上班的
        公司「凱豐塑膠股份有限公司」拿存摺、印章，我當場
        交給快遞人員新竹國際商業銀行蘆洲簡易型分行、板信
        商業銀行股份有限公司蘆洲分行，這兩家銀行的存摺（
        二本）、印章（一顆）、金融卡（二張）、及新辦出來
        的前開手機的ＳＩＭ卡壹張給快遞，我只知道姓劉的小
        姐是女的，應該是成年，但是幾歲我不知道，、、、，
        劉小姐沒有告訴我她的真實姓名，也沒有告訴我她的年
        籍。」，「剛才所整理的爭執點（即提供上開存摺、金
        融卡）我交給人家會懷疑沒有錯。」各等語明確在卷（
        本院卷第17頁、19頁）。
（二）、被害人甲○○於96年4 月27日上午10時40分許因遭人詐
        騙，於同日上午11時20分許在高雄市○○區○○路玉山
        銀行小港分行，欲將款項新臺幣2 萬元匯至乙○○上開
        新竹商銀蘆洲分行帳戶，惟因乙○○之前揭新竹國際商
        銀蘆洲簡易型分行帳戶當時已被列為警示帳戶，致甲○
        ○之前開款項2 萬元被乙○○之前揭新竹國際商銀蘆洲
        簡易型分行予以凍結，無法匯入乙○○之前揭新竹國際
        商銀蘆洲簡易型分行帳戶內，此有被害人甲○○於警詢
        中之指訴與報案三聯單、前開玉山銀行匯款單影本、被
        告乙○○在新竹國際商銀帳戶之開戶資料、資金往來明
        細、本院辦理刑事案件電話紀錄查詢表、被告乙○○在
        新竹國際商銀帳戶（活期性存款結清帳戶明細查詢；96
        年4 月27日之帳戶餘額為零）、被害人甲○○向前揭新
        竹國際商銀蘆洲簡易型分行取回其所匯之前揭款項2 萬
        元之切結書（影本）等各在卷足憑（偵查卷第8 頁至第
        17頁、第28頁至第33頁；本院卷第37頁至第46頁）。
（三）、次查，金融存款帳戶事關存戶個人財產權益之保障，一
        般人均應有妥善保管存摺、印鑑章及提款卡，以防他人
        冒用之認識，縱在特殊情況下偶有將存摺、印鑑章、提
        款卡交付他人之需，亦必深入了解其用途後再行提供使
        用。何況被告係已有相當之智識程度與社會經驗之成年
        人，依理其本人應知其申請之銀行存摺與金融卡係屬於
        個人理財工具，與個人財產權益極有關係，如非相當熟
        識可靠者，斷無隨便將其前揭存摺與金融卡及印章交與
        不熟識之陌生人！而且依一般社會商場交易習慣，幫人
        代辦貸款整合之業務，依理均會從中收取相當費用始合
        情理，社會商場豈有幫人代辦貸款而不收任何費用之理
        ？可見天下豈有不勞而獲之白吃之午餐之理！故當前開
        自稱「劉小姐」者告知被告乙○○僅提供金融機構帳戶
        ，即可免費獲得協助辦理貸款等之內容時，被告亦深知
        其有所懷疑，但因其當時需錢孔急，仍同意提供其金融
        機構帳戶等情，業據被告乙○○於本院準備程序及審理
        中供陳在卷（參本院卷第19頁、第31頁）。由此可知，
        被告顯然有欲以交付帳戶而換取利益之犯罪意思甚明。
        又被告雖未必對於該收受帳戶犯罪集團成員之詐欺對象
        、手法等內容知之甚詳，但以其社會經驗仍應可得預見
        該帳戶係犯罪集團為防止司法機關追查而使用之工具，
        然其對該可能發生之犯罪事實仍予漠視，並執意交付上
        該金融機構帳戶，應認其對於幫助他人犯罪有間接故意
        。故其辯稱，不知將其上開銀行存摺、金融卡交與該劉
        姓女子係供犯罪所用云云，顯係卸責之詞，委不足採。
（三）、綜上調查，本件事證已臻明確，被告犯行應堪認定。被
        告聲請調閱其與該「劉小姐」之通話通聯紀錄云云，惟
        本件事證已明，故被告聲請調閱其與該「劉小姐」之通
        話通聯紀錄一節，因無法作為其與本件幫助詐欺罪無罪
        之直接關聯證據，從而被告前開聲請核無必要，併予敘
        明。
二、查被害人甲○○於96年4 月27日上午11時20分許在高雄市○
    ○區○○路玉山銀行小港分行，欲將款項新臺幣2 萬元匯至
    乙○○上開新竹商銀蘆洲分行帳戶，惟因乙○○之前揭新竹
    國際商銀蘆洲簡易型分行帳戶當時已被列為警示帳戶，致甲
    ○○之前開款項2 萬元被乙○○之前揭新竹國際商銀蘆洲簡
    易型分行予以凍結，無法匯入乙○○之前揭新竹國際商銀蘆
    洲簡易型分行帳戶內，致上開自稱「劉小姐」之代辦貸款整
    合之詐騙集團成員未能對於甲○○詐騙得手，嗣經上開新竹
    國際商銀蘆洲簡易型分行通知被害人甲○○將其上揭欲匯款
    之款項2 萬元領回等情，此有被害人甲○○本人簽名蓋印之
    切結書（影本）1紙在卷可稽（本院卷第46頁）。又本件被
    告將其申請之上開金融帳戶之存摺、金融卡等物交付詐欺集
    團真實姓名不詳之成年成員使用，使該詐欺集團作為對被害
    人實施詐欺取財犯罪之取款工具，顯係基於幫助他人實施詐
    欺取財犯罪之間接故意，且所為提供金融帳戶之行為，亦屬
    刑法詐欺罪構成要件以外之行為，惟查前開詐欺集團之成員
    並未向被害人甲○○本人詐騙款項2萬元得手，已如上述。
    故核被告乙○○所為，係犯刑法第30條第1 項、第339 條第
    3 項、第1 項之幫助詐欺取財未遂罪；公訴人起訴書認為被
    告係犯刑法第30條第1 項、第339 條第1 項幫助詐欺取財罪
    既遂云云，似有誤會，併予敘明。又被告幫助他人犯罪，為
    從犯，應依同法第30條第2 項之規定，按正犯之刑減輕之。
    爰審酌被告明知詐欺人士犯案猖獗，時有利用他人帳戶詐取
    款項之情事，竟仍恣意提供金融機構帳戶予不詳人士使用，
    使犯罪集團得以從事詐財行為，增加被害人尋求救濟追償之
    困難，並使犯罪之追查趨於複雜，且不法人士亦得以順利掩
    飾其詐欺所得之財物，對於社會秩序及正常交易安全造成危
    害，兼衡被告始終否認犯行、惟上揭詐騙集團成員並未對於
    被害人甲○○詐騙款項得手，被告自始否認犯行及其態度不
    佳等一切情狀，量處如主文所示之刑，並諭知易科罰金之折
    算標準，以示懲儆。
三、公訴意旨另以：被告乙○○意圖為自己不法所有之犯意，於
    交付上開新竹商銀蘆洲分行帳戶予「劉小姐」時，另將其開
    設於「板信商銀蘆洲分行」帳戶之存簿、提款卡、密碼等物
    ，亦連同交付之，因認被告交付「板信商銀蘆洲分行」之行
    為係涉犯刑法第339條第1項、第30條幫助詐欺取財罪，與前
    開提供新竹國際商銀蘆洲分行帳戶犯行，有法律上一罪關係
    等語。然查：
（一）、按犯罪事實應依證據認定之，無證據不得認定其犯罪事
        實。又不能證明被告犯罪者，應諭知無罪之判決，刑事
        訴訟法第154 條第2 項、第301 條1 項分別定有明文。
        再按，事實之認定，應憑證據，如未能發現相當證據，
        或證據不足以證明，自不能以推測或擬制之方法，為裁
        判基礎；且認定不利於被告之事實須依積極證據，苟積
        極證據不足為不利於被告事實之認定時，即應為有利於
        被告之認定；另認定犯罪事實所憑之證據，雖不以直接
        證據為限，間接證據亦包括在內，然無論直接證據或間
        接證據，其為訴訟上之證明，須於通常一般之人均不致
        有所懷疑，而得確信其為真實之程度者，始得據之為有
        罪之認定，倘其證明尚未達到此一程度，而有合理之懷
        疑存在，無從使事實審法院得有罪之確信時，即應由法
        院為諭知被告無罪之判決（最高法院40年台上字第86號
        、30年上字第816 號、76年台上字第4986號判例參照）
        。
（二）、檢察官認被告乙○○販賣板信商銀蘆洲分行帳戶之行為
        涉犯幫助詐欺取財罪，無非係以被告乙○○於96年5 月
        16日在臺北縣政府警察局蘆洲分局蘆洲派出所警詢筆錄
        、96年7 月25日在板橋地檢署檢察官訊問時之自白為主
        要論據。
（三）、被告乙○○於本院準備及審理程序中，亦供稱當時係交
        付新竹國際商銀蘆洲簡易型分行、板信商銀蘆洲分行帳
        戶給快遞等語（本院卷第17頁、第30頁），固可知悉被
        告確實交付上開二個金融機構帳戶予該「劉小姐」所屬
        之犯罪集團使用無誤。惟依現有事證，均無法認定被告
        提供之板信商銀帳戶，有任何遭詐騙集團做為詐欺取財
        犯罪工具事實，基於幫助犯從屬原則，被告提供板信商
        銀帳戶之行為，尚未構成檢察官所指之幫助詐欺取財罪
        犯行。
（四）、綜上所述，此部分依檢察官所提事證，尚難認定被告涉
        犯有刑法第30條、第339 條第1 項之幫助詐欺取財罪犯
        行。此外，又查無其他積極證據足資證明被告確有檢察
        官所指之上開幫助詐欺取財罪之犯行，自難遽論被告以
        上開幫助詐欺取財罪責；惟前開不能證明被告犯罪部分
        因與檢察官已起訴判決有罪部分（即提供新竹商銀蘆洲
        簡易型分行帳戶行為），係有想像競合之裁判上一罪之
        關係，爰不另為無罪之諭知，併予敘明。
據上論斷，應依刑事訴訟法第299 條第1 項前段、刑法第30條、
第339 第3 項、第1 項、第41條第1 項前段，刑法施行法第1條
之1 第1 項、第2 項前段，判決如主文。
本案經檢察官連思藩到庭執行職務。
中　　華　　民　　國　　96　　年　　12　　月　　31　　日
                    刑事第二庭  審判長法　官 王復生
                                      法　官 劉景宜
                                      法　官 陳坤地
上列正本證明與原本無異。
如不服本判決，應於送達後十日內敘明上訴理由，向本院提出上
訴狀。
                                      書記官 林壯隆
中　　華　　民　　國　　96　　年　　12　　月　　31　　日
附錄本案論罪科刑法條全文：
附錄本案所犯法條全文
中華民國刑法第30條
（幫助犯及其處罰）
幫助他人實行犯罪行為者，為幫助犯。雖他人不知幫助之情者，
亦同。幫助犯之處罰，得按正犯之刑減輕之。
中華民國刑法第339條
（普通詐欺罪）
意圖為自己或第三人不法之所有，以詐術使人將本人或第三人之
物交付者，處5年以下有期徒刑、拘役或科或併科1千元以下罰金
。
以前項方法得財產上不法之利益或使第三人得之者，亦同。
前二項之未遂犯罰之。
